【裁判字號】    90,訴,1379
【裁判日期】    901106
【裁判案由】    公共危險
【裁判全文】
臺灣桃園地方法院刑事判決                          九十年度訴字第一三七九號
    公  訴  人  臺灣桃園地方法院檢察署檢察官
    被      告  丙○○
    指定辯護人  本院公設辯護人  乙○○
右列被告因公共危險案件，經檢察官提起公訴（九十年度偵字第一○五○三號），本
院判決如左：
        主  文
丙○○放火燒燬現供人使用之住宅未遂，累犯，處有期徒刑肆年。扣案打火機、沙拉
油桶各壹個均沒收。
        事  實
一、丙○○前因竊盜及贓物案件，經本院以八十八年易字第三三號分別判處有期徒刑
    三月、十月，定應執行刑為有期徒刑一年，並經臺灣高等法院以八十八年上易字
    第二三七五號駁回上訴確定，甫於九十年一月二十八日執行完畢。仍不知悔改，
    前於九十年五月二十九日至甲○○開設位於桃園縣桃園市○○路三三九號一樓之
    「米蘭眼鏡行」購買眼鏡一副，尚未給付價金（新台幣）二千元，先取得眼鏡後
    復因樣式不合而欲換貨，經甲○○要求丙○○需將前次交付眼鏡之零件交還，方
    得退貨，丙○○即心生不滿，而於九十年六月廿七日凌晨二時，騎乘其母黃賴碧
    霞所有ＳＥＬ—４３６號機車，持其自備之二公升沙拉油桶至埔子加油站購買五
    十五元之九二無鉛汽油，又至桃園縣桃園市縣○路○○路口之便利商店以十五元
    購買打火機一枚，而於同年月日凌晨二時四十分許，至甲○○開設之「米蘭眼鏡
    行」前（該處為連棟之三層樓建築，一樓為店面，二、三樓為現有人居住之住宅
    ，左邊一樓為便利商店，右邊一樓為木製門版之民宅），基於放火燒燬現供人使
    用住宅之犯意，在「米蘭眼鏡行」門前潑灑該沙拉油桶內約四分之一的汽油，並
    以打火機點燃後逃逸。幸經消防人員於案發後五分鐘即趕到滅火，而未釀巨災，
    惟店面門口腳踏墊、地板已燻黑燒毀、店內並有部分儀器及裝璜毀損。旋經警員
    依據路人告知之車號，循線將丙○○當場逮獲，並扣得丙○○所有供犯罪所用之
    沙拉油桶（剩餘之汽油業經警方丟棄）、打火機各一個，及購買上開物品之發票
    二張。
二、案經桃園縣警察局移送台灣桃園地方法院檢察署檢察官偵查起訴。
        理  由
一、右揭犯罪事實迭據被告丙○○於警、偵訊及本院審理時坦承不諱，核與被害人甲
    ○○指訴確有上開買賣眼鏡爭執，店面因被告放火受有上開毀損，以及伊承租一
    樓店面，二、三樓為屋主一家人居住，左右邊亦均有店面及住家等情節符；並經
    證人即至現場處理之警員林良一到庭證述：燒是只有燒到腳踏墊，但到現場時將
    鐵捲門打開，鐵門裡面都是黑煙，鐵門旁邊櫥窗玻璃內有木頭展示櫃，係易燃物
    ，該處一樓是眼鏡行，眼鏡行是租給別人的，屋主住二、三樓，二、三樓才有人
    住，是連棟的，一樓後面有樓梯可以通二、三樓，消防隊約五分鐘就到，因為救
    火很快才沒有延燒到左右鄰居等語無誤，復有現場照片八張、作案用工具照片一
    張及車籍作業系統—查詢認可資料一份在卷可稽，且有沙拉油桶、打火機各一個
    ，及發票二張扣案可資佐證；再從現場照片觀之：本件起火點之腳踏墊旁邊，隔
    著玻璃即為木製之展示櫃，店面樓上為住家，左邊為二十四小時營業之便利商店
    ，右邊為有人居住之民宅，大門並為木製之門板，被告仍以呈液體而具流動性之
    汽油潑灑在地上，並以打火機直接點火引燃，是該處或附近之住宅，確有被燒燬
    之可能，被告以普通常識亦能知之甚明，由此亦證被告確有燒燬現供人使用住宅
    之犯意。綜上所述，本件事証明確，被告犯行堪予認定。
二、按刑法第一百七十三條第一項、第三項之放火燒燬現有人使用之住宅罪，其直接
    被害法益為一般社會之公共安全，雖同時侵害私人財產法益，但仍以保護社會公
    共安全法益為重。放火行為原含有毀損性質，放火燒燬現供人使用之住宅罪，自
    係指供人居住房屋之整體而言，包括住宅本身及住宅內所有設備、傢俱、日常生
    活上之一切用品。一個放火行為若同持燒燬住宅與該住宅內所有其他物品，無論
    該其他物品為他人或自己所有，均不另成立刑法第一百七十五條第一項或同條第
    二項之放火燒燬住宅以外他人或自己所有物罪（最高法院七十九年台上字第一四
    七一號判例參照）。被告用打火機點燃汽油，已著手欲燒燬現供人使用之上開住
    宅，幸經消防隊迅速滅火而未燒燬住宅，核其所為，係犯刑法第一百七十三條第
    三項、第一項之放火燒燬現供人使用之住宅未遂罪。其放火行為雖燒燬被害人之
    腳踏墊、地板、鐵捲門等物，然此部分物品之燒燬已包含於放火燒燬現供人使用
    之住宅未遂罪中，不另成立刑法第一百七十五條第一項之放火罪。查本件起火點
    雖為店面，但該一樓店面與二、三樓內有樓梯相通，為連棟之建築物，二、三樓
    均有人居住，已如前述，是該處應屬現供人使用之住宅，公訴人認係現有人所在
    之建築物，容有誤會，附此敘明。再被告有如事實欄所載之犯罪科刑執行情形，
    而於刑之執行完畢後五年內，再犯本件有期徒刑以上之罪，為累犯，除無期徒刑
    部分依法不得加重外，應依法加重其刑。又被告犯行既屬未遂，應依刑法第二十
    六條前段規定依法減輕其刑，並依法先加而後減之。爰審酌被告購買眼鏡一副，
    尚未給付價金，先取得眼鏡後又要求換貨，雖被害人要求需交付原來眼鏡及零件
    才能換貨，然被害人之要求尚屬合理，被告卻因此心生不滿，在凌晨二時許之深
    夜，以潑灑汽油並以打火機點燃之方式放火，惟潑灑汽油之範圍尚小，且旁邊尚
    有營業中之便利商店，或可及早發現火勢，並幸經消防隊迅速滅火，未釀成巨災
    ，損失非重，並已賠償被害人，與被害人達成和解，有和解書一紙附卷可參，及
    被告犯後坦承犯行等一切情狀，量處如主文所示之刑。扣案之打火機及沙拉油桶
    各一個，為被告所有，供犯本罪所用之物，業據被告供承載卷，應依刑法第三十
    八條第一項第二款宣告沒收。至沙拉油桶內存餘之汽油，業經警方丟棄而不存在
    ，不予宣告沒收，併予敘明。
三、據上論斷，應依刑事訴訟法第二百九十九條第一項前段，刑法第一百七十三條第
    三項、第一項、第四十七條、第二十六條前段、第三十八條第一項第二款，判決
    如主文。
本案經檢察官陳美華到庭執行職務。
中      華      民      國        九十      年    十一      月    六    日
                                臺灣桃園地方法院刑事第四庭
                                      審判長法  官   鄭景文
                                            法  官   林晏鵬
                                            法  官   游士珺
右正本證明與原本無異。
如不服本判決，應於判決送達後十日內向本院提出上訴狀( 應附繕本 )，上訴於
臺灣高等法院。
                                            書記官   王曉雁
中        華        民        國      九十    年   十一   月    二十    日
附論罪科刑之法條：
刑法第一百七十三條
放火燒燬現供人使用之住宅或現有人所在之建築物、礦坑、火車、電車或其他供水、
陸、空公眾運輸之舟、車、航空機者，處無期徒刑或七年以上有期徒刑。
失火燒燬前項之物者，處一年以下有期徒刑、拘役或五百元以下罰金。
第一項之未遂犯罰之。
預備犯第一項之罪者，處一年以下有期徒刑、拘役或三百元以下罰金。


司法院資訊處製作；財團法人民間司法改革基金會備份。
